臺灣彰化地方法院民事判決　99年度訴字第954號
原　　　告　葉春娥
訴訟代理人　黃茂松律師
複代理人　　林雅鳳
被　　　告　李俊良
上列當事人間請求分割共有物事件，本院於民國100年4月14日言
詞辯論終結，茲判決如下：
    主      文
兩造共有坐落彰化縣花壇鄉○○段550地號、面積152.18平方公
尺土地，應予變價分割，所得價金按附表所示應有部分之比例分
配。
訴訟費用由兩造按附表所示應有部分之比例負擔。
    事實及理由
一、原告起訴主張：
    坐落彰化縣花壇鄉○○段550地號、面積152.18平方公尺土
    地（下稱系爭土地）為兩造所共有，應有部分比例如附表所
    示。系爭土地依其使用目的並無不能分割之情事，兩造間亦
    未訂有不分割之特約，然迄今仍不能協議決定其分割之方法
    。經查，系爭土地面積為152.18平方公尺，然面寬僅為4.2
    公尺、長度為36公尺，兩造分得土地面寬（僅2.1公尺）及
    面積（76.09平方公尺）顯然過小，缺乏經濟效益。是系爭
    土地顯無法為原物分割，依民法第823條第1項前段、第824
    條第2項第2款之規定，應以變賣分割，始符兩造之利益。爰
    依上揭法律規定提起本訴，並聲明：兩造共有坐落彰化縣花
    壇鄉○○段550地號、面積152.18平方公尺土地，請准予變
    價分割，所得價金按應有部分比例分配之；訴訟費用由兩造
    按應有部分比例負擔。
二、被告陳稱：
    系爭土地上有舊房子，現由我叔叔在使用。對於原告主張變
    價分割，沒有意見，惟希望原告就系爭土地之現有地上物予
    以補償。
三、本件原告主張系爭土地為兩造所共有，應有部分之比例如附
    表所示，而系爭土地並無因物之使用目的不能分割或契約訂
    有不分割期限之情形，且兩造無法協議分割之事實，已據其
    提出土地登記謄本、地籍圖謄本等件為證，且為被告所不爭
    執，是以原告依民法第823條第1項、第824條第2項之規定，
    請求分割系爭土地，於法有據，應予准許。
四、按共有物之分割方法，法院得因任何共有人之聲請，命為以
    原物分配於各共有人，或變賣共有物，以價金分配於各共有
    人，民法第824條第2項定有明文。經查，系爭土地面寬僅4.
    2公尺，依其使用現狀無法細分。原告主張變價分割，被告
    並未反對變價分割，或提出分割方案請求原物分割，足見變
    價分割亦符合被告之意願，是本院認系爭土地以變價分割為
    適宜之分割方法。爰諭知系爭不動產之分割方法如主文第1
    項所示。
五、訴訟費用負擔之依據：民事訴訟法第78條、第80條之1。
中    華    民    國   100    年    4     月    21    日
                  民事第二庭    法  官  施錫揮
以上正本係照原本作成。
如不服本判決，須於判決送達後20日內向本院提出上訴狀。（須
按他造當事人之人數附繕本）。如委任律師提起上訴者，應一併
繳納上訴審裁判費。
中    華    民    國   100    年    4     月    21    日
                                書記官  梁高賓
附表：
┌──┬───┬──────┐
│編號│共有人│應有部分比例│
├──┼───┼──────┤
│1   │李俊良│150分之76   │
├──┼───┼──────┤
│2   │葉春娥│150分之74   │
└──┴───┴──────┘